臺灣臺中地方法院刑事判決　　　　　　　　　　　　九十四年度訴緝字第二三號
　　公　訴　人　台灣台中地方法院檢察署檢察官
　　被　　　告　丙○○
　　指定辯護人　本院公設辯護人己○○
右列被告因偽造有價證券等案件，經檢察官提起公訴（八十七年度偵字第一三０四八
號），本院判決如左：
    主  文
丙○○行使偽造私文書，足以生損害於他人，累犯，處有期徒刑拾月，彰化商業銀行
大甲分行帳號0000000000號，杜世雄為發票人，票號ＡＬ0000000
號，票面金額新台幣三十萬元之支票背面之「丁○○」之署押壹枚沒收。又意圖供行
使之用，而偽造有價證券，累犯，處有期徒刑參年貳月。以「丁○○」為發票人，民
國八十七年三月四日發票，到期日為民國八十七年三月三十日，票面金額新台幣二十
萬元，票號ＴＨ0000000號之本票壹紙沒收。應執行有期徒刑參年拾月，彰化
商業銀行大甲分行帳號0000000000號，杜世雄為發票人，票號ＡＬ000
0000號，票面金額新台幣三十萬元之支票背面之「丁○○」之署押壹枚及以「丁○○」為發票人，民國八十七年三月四日發票，到期日為民國八十七年三月三十日，
票面金額新台幣二十萬元，票號ＴＨ0000000號之本票壹紙均沒收。
    犯罪事實
一、丙○○於民國（下同）八十七年初某日，在台中市○○路其租住處，以將借得之
    丁○○之身分證影印後，在影本上相片處貼上自己相片，再影印之方式，變造丁○○之身分證影本。繼意圖為自己不法之所有，並基於連續行使變造身分證之概
    括犯意，於八十七年二月十四日，在台中市○○路與三民路口某公寓內，持前開
    變造之身分證影本行使，而向戊○○佯稱，其係丁○○，其有辦法調借現金，而
    使戊○○陷於錯誤，而交付杜蔡繡雀請託戊○○代調現金而交付之發票人杜世雄
    （即杜蔡繡雀之夫），付款人為彰化商業銀行大甲分行，帳號０三─０二００八
    ─九─００號，票號各為ＡＬ0000000號、ＡＬ0000000號，面額
    新台幣（下同）三十萬元、十六萬元之支票二紙得逞，足以生損害於丁○○、戊○○及戶政機關就該身分證管理之正確性。丙○○於詐得前揭支票二紙後，即於
    八十七年二月十六日，前往台中市○○路一九四之三號乙○○之店內，經不知情
    之林志明介紹，並持前開變造之丁○○身分證影本行使，而向乙○○森佯稱其係
    丁○○，欲向乙○○借款三十萬元，並在前開詐得之票號ＡＬ0000000號
    支票之背面，偽造丁○○之背書，並交付予乙○○行使之，致乙○○陷於錯誤，
    交付二十四萬元之現金予丙○○（三十萬元扣除六萬元之利息），因而詐得二十
    四萬元得逞，足以生損害於丁○○、乙○○。丙○○後另行起意於八十七年三月
    四日（起訴書未載明時間），為擔保林志明向乙○○購買佛像所積欠之債務，乃
    意圖供行使之用，在台中市○○路一九四之三號乙○○之店內，偽造丁○○簽發
    ，發票日為八十七年三月四日，到期日為八十七年三月三十日，票號ＴＨ000
    0000號，金額為二十萬元之本票一紙，並交付乙○○行使之。
二、案經台中縣警察局大甲分局移送臺灣臺中地方法院檢察署檢察官偵查起訴。
    理  由
一、訊據被告丙○○坦承於前開時地變造丁○○之身分證影本並持之行使，向戊○○
    詐得前開支票二紙，且在其中一張面額三十萬元之支票上偽造丁○○之背書，持
    向乙○○詐得現金二十四萬元，另偽造丁○○簽發之本票一紙，交付乙○○行使
    等情不諱，核與被害人戊○○、丁○○、乙○○於警詢、偵訊中指訴之情節相符
    ，並有戊○○、丁○○、乙○○指認之補領國民身分證申請書一紙、變造之丁○○身分證暨偽造「丁○○」名義簽發之本票（票號：ＴＨ0000000）、丁○○本人之身分證影本、支票號碼：ＡＬ0000000號之支票影本一紙（含
    其後之背書）附卷可憑，事證明確。雖被告另以：（一）其取得前開支票二紙，
    是因為戊○○與其合夥作生意，並非替戊○○向他人調借現金；（二）前開偽造
    之本票並非擔保林志明積欠乙○○之債務，而係伊向乙○○借錢之擔保云云為辯
    ，惟查：被告如何取得前開支票，業據戊○○於警訊、偵查中指訴明確，核與證
    人杜蔡繡雀於警訊、偵查中指訴之情節相符，而被告對於如何取得支票乙節，於
    準備程序中供稱：是單純向戊○○借票，事後改稱是為了與戊○○合夥作生意，
    其前後所供已有不符，又被告向戊○○行使變造之身分證並自稱其為丁○○，業
    據被告自承在卷，倘被告確係欲與戊○○合作生意，衡情自應使用真名，況被告
    亦無法提出確實與戊○○合作生意之事證，又事後被告係持支票交付乙○○調現
    後，即自行取走現金花用，而未供作與戊○○合夥使用，被告前開辯解（一），
    顯與事實不符，不足採信，亦不影響本院就被告對戊○○施用詐術之認定。又被
    告所簽發之前開本票面額為二十萬元，而被告向乙○○借款之數額為三十萬元，
    縱令利息先扣，亦已先取得二十四萬元，業據被告自承在卷，依常理乙○○自不
    可能只要求被告簽發二十萬元之本票，來擔保三十萬元之債務，況被告簽發本票
    之日期依票面所載應為八十七年三月四日，而被告自承借款之日期係八十七年二
    月十六日，顯非同一日所為，是以被告前開辯解（二）顯與一般借款之常情不符
    ，亦不足為憑，亦不影響本院對被告偽造有價證券並持以行使之認定。綜此，本
    案事證至臻明確，被告犯行洵堪認定。
二、核被告所為係犯刑法第二百零一條第一項之偽造有價證券、第二百十六、第二百
    十條之行使偽造私文書、第二百十六條、第二百十二條之行使變造特種文書、刑
    法第三百三十九條第一項之詐欺取財罪。被告偽造有價證券、變造身分證之特種
    文書、偽造私文書均持以行使，其行使之低度行為應為偽造變造之高度行為所吸
    收，均不另論罪。被告二次詐取財物（一次詐得支票，一次詐得二十四萬元）之
    犯行，及二次行使變造特種文書罪名，均時間緊接，犯罪構成要件相同，顯係基
    於概括犯意反覆為之，均為連續犯，各均論以一罪，並均加重其刑。被告所犯刑
    法第二百十六條、第二百十條之行使偽造私文書及同法第二百十六條、第二百十
    二條之行使變造特種文書罪及刑法第三百三十九條第一項之詐欺取財三罪間，均
    有方法、目的之牽連關係，應依牽連犯之規定，從一重論以行使偽造私文書罪。
    公訴人雖以被告行使偽造私文書、行使特種文書，犯意各別而認前開二罪應分論
    併罰。惟查：被告交付背書內容偽造之支票及變造之身分證影本之目的，均為了
    遂行詐欺取財之目的，其犯罪之時間、地點及被害人均相同，難認係於詐欺犯行
    之後，另行起意為之單一犯行，至為明確，公訴人認前開二罪係犯意各別，應分
    論併罰，容有誤會。被告所犯前開行使偽造私文書犯行與前開偽造有價證券犯行
    ，犯意各別，罪名亦殊，應分論併罰。另查被告曾於八十二年六月二十二日因侵
    占罪，經台灣基隆地方法院判處有期徒刑七月，並經台灣高等法院駁回上訴確定
    ，甫於八十三年一月九日執行完畢，有本院被告全國前案紀錄表及台灣台中地方
    法院檢察署刑案資料查註紀錄表附卷可憑，其於有期徒刑執行完畢後，五年內再
    犯本件有期徒刑以上之罪，為累犯，應依法加重其刑。爰審酌被告素行不良，本
    案犯罪之態樣繁多，且犯罪所得非貲，又犯後逃亡甚久，惡性非輕，惟其與被害
    人乙○○已達成和解，有前開和解書一紙足憑，犯後大致坦承犯行，態度尚稱良
    好等一切情狀，分別量處如主文所示之刑，並定應執行刑。被告交付被害人之丁○○本票影本、變造之丁○○之身分證、票號各為ＡＬ0000000號支票一
    紙，既已交付被害人行使之，不復為被告所有之物，自不得予以諭知沒收。惟前
    開支票背面之「丁○○」之背書及前開本票，既分屬偽造之署押及偽造之有價證
    券，不論屬於犯人與否，均應各依刑法第二百十九條、第二百零五條之規定，併
    予宣告沒收。另被告行為後刑法第二百零五條固經修正，並於九十年六月二十日
    公布施行，於同月二十二日生效，惟該次修正，刑法第二百零一條第一項並未修
    正，即行為時與裁判時之主刑條文，並無不同，則依從刑附屬於主刑之原則，不
    生新舊法比較之問題（最高法院二十四年上字第五二九二號判例參照），併此敘
    明。
三、公訴意旨略以：被告於八十七年二月十八日或十九日，在台中市○○路以偽稱朋
    友欲購寶石之藉口，向戊○○詐得戊○○所有之紅、藍寶石，價值約二十多萬元
    ，因認被告此部分亦涉犯刑法第三百三十九條第一項之詐欺取財罪云云。
四、惟按犯罪事實應依證據認定之，無證據不得認定犯罪事實，刑事訴訟法第一百五
    十四條第二項定有明文。再被害人所述被害之情形，如無瑕疵可指，就其他方面
    調查，又與事實相符，其供述固未始不足據為判決之基礎，惟其證據之本身尚有
    瑕疵，則在瑕疵未予究明之前，不得採為有罪之證據，最高法院七十年台上字第
    三八一號著有判例可參。訊據被告堅決否認有前開詐取寶石之行為，辯稱：伊僅
    向戊○○介紹朋友買寶石，都是朋友與戊○○直接接洽寶石之買賣事宜，且伊從
    未介紹他人向戊○○買賣寶石成功過等語。公訴人認被告涉犯前開詐欺罪名，無
    非以戊○○於偵查中指訴稱：被告曾於八十七年二月十八日或十九日，在台中市
    ○○路向伊拿二十多萬元之紅藍寶石，說伊朋友要看，結果沒有還等語為據。惟
    查：戊○○於八十七年三月十二日下午向警方供稱伊遭自稱「丁○○」之人騙取
    支票二張，惟並未提及遭詐騙寶石一事，於同年四月二日第二次警訊筆錄中亦未
    提及遭詐騙寶石一事，有警訊筆錄二份在卷可憑，倘戊○○於八十七年二月十八
    日或十九日遭自稱「丁○○」之被告詐騙寶石，何以八十七年三月、四月間在警
    訊中均未提及此事，顯與常情不符，又二十多萬元之寶石，價值不匪，戊○○何
    以無任何寶石來源之證明提供，又戊○○當時並不知道被告之真實姓名，顯然戊○○與被告並非相識甚深之人，戊○○何以能如此信任被告，竟無任何憑據擔保
    ，即任令被告全部將二十多萬元之寶石取走？又倘戊○○前開指訴為真，則戊○○既指稱被告是說要拿寶石給朋友看，則如何證明被告是基於詐欺而取得寶石亦
    或基於侵占之意思，取得寶石？是以前開戊○○於偵查中供述，在在均見其瑕疵
    ，不足遽信，此外亦無其他積極事證，足以證明被告確實拿走戊○○所稱之寶石
    ，是公訴人所指此部分犯行，應認證據尚有未足，揆諸前揭說明意旨，原應為無
    罪之諭知，惟公訴人認此部分與前開論罪科刑中關於偽造文書之部分，有牽連犯
    之裁判上一罪之關係，爰不另為無罪之諭知。
據上論斷，應依刑事訴訟法第二百九十九條第一項前段，刑法第二百零一條第一項、
二百十六條、第二百十條、第二百十二條、第三百三十九條第一項、第五十五條、第
四十七條、第五十一條第五款、第二百零五條、第二百十九條，罰金罰鍰提高標準條
例第一條前段，判決如主文。
本案經檢察官甲○○到庭執行職務。
中      華      民      國     九十四     年     六     月     十四     日
                            臺灣臺中地方法院刑事第九庭
                                  審判長法  官  黃文進
                                        法  官  陳思成
                                        法  官  陳如玲
右正本證明與原本無異。
如不服本判決，應於判決送達後十日內向本院提出上訴狀，上訴於臺灣高等法院臺中
分院( 須附繕本 )。
法院台中分院。
                                        書記官
中      華      民      國     九十四     年     六     月     十四     日
附錄論罪科刑法條
中華民國刑法第二百零一條
意圖供行使之用，而偽造、變造公債票、公司股票或其他有價證券者，處
三年以上十年以下有期徒刑，得併科三千元以下罰金。
行使偽造、變造之公債票、公司股票或其他有價證券，或意圖供行使之用
，而收集或交付於人者，處一年以上七年以下有期徒刑，得併科三千元以
下罰金。
中華民國刑法第三百三十九條
 (普通詐欺罪)
意圖為自己或第三人不法之所有，以詐術使人將本人或第三人之物交付者
，處五年以下有期徒刑、拘役或科或併科一千元以下罰金。
以前項方法得財產上不法之利益或使第三人得之者，亦同。
前二項之未遂犯罰之。
中華民國刑法第二百一十二條
 (偽造變造特種文書罪)
偽造、變造護照、旅券、免許證、特許證及關於品行、能力服務或其他相
類之證書、介紹書，足以生損害於公眾或他人者，處一年以下有期徒刑、
拘役或三百元以下罰金。
中華民國刑法第二百一十條
 (偽造變造私文書罪)
偽造、變造私文書，足以生損害於公眾或他人者，處五年以下有期徒刑。
中華民國刑法第二百一十六條
（行使偽造變造或登載不實之文書罪）
行使第二百十條至二百十五條之文書者，依偽造、變造文書或登載不實事項或使登載
不實事項之規定處斷。
